【裁判字號】    99,台上,3725
【裁判日期】    990617
【裁判案由】    違反槍砲彈藥刀械管制條例
【裁判全文】
最高法院刑事判決            九十九年度台上字第三七二五號
上  訴  人  甲○○
選任辯護人  查名邦律師
            江信賢律師
            蔡麗珠律師
上  訴  人  乙○○即吳宏三）.
選任辯護人  蔡清河律師
上列上訴人等因違反槍砲彈藥刀械管制條例案件，不服台灣高等
法院台南分院中華民國九十七年五月十五日第二審更審判決（九
十七年度上更(一)字第七九號，起訴案號：台灣台南地方法院檢察
署九十三年度偵字第一○八四九號、第一二一六二號、九十四年
度偵字第一六五七號），提起上訴，本院判決如下：
    主  文
上訴駁回。
    理  由
按刑事訴訟法第三百七十七條規定，上訴於第三審法院，非以判
決違背法令為理由，不得為之。是提起第三審上訴，應以原判決
違背法令為理由，係屬法定要件。如果上訴理由書狀並未依據卷
內訴訟資料，具體指摘原判決不適用何種法則或如何適用不當，
或所指摘原判決違法情事，顯與法律規定得為第三審上訴理由之
違法情形，不相適合時，均應認其上訴為違背法律上之程式，予
以駁回。本件上訴人甲○○上訴意旨略稱：(一)、公訴人並未就甲
○○販賣槍、彈部分起訴，甲○○在原審亦就此部分予以爭執，
原審疏未審酌，率為有罪判決，顯就未經起訴之事實予以判決，
自屬違法。(二)、出借槍枝，以行為人對於槍枝具有管領力，及有
出借之意思，而為實際交付槍枝者，為其構成要件。依顏士敦在
第一審之證述，可見其借用或購得之該槍枝顯非在甲○○管領中
，更非由甲○○交予顏士敦，則甲○○是否具有出借槍枝之能力
，已非無疑。再參以楊添源在第一審就其賣槍予顏士敦之證言，
顯見甲○○對顏士敦借槍之事，係持婉拒態度，則甲○○辯稱自
始即反對借槍予顏士敦，後來顏士敦與楊添源間也無借槍，而是
買賣槍枝等語，非無可採。原判決未予詳查，遽認甲○○請楊添
源將共同持有之槍、彈攜帶至屏東縣議會前借予顏士敦云云，有
調查未盡及理由不備之違誤。上訴人乙○○（即吳宏三）上訴意
旨略稱：(一)、原判決理由中引用乙○○在第一審證稱：「我買附
表編號三那把槍的時候是打電話給甲○○聯絡的，我對甲○○說
，我說鄭承堯的朋友要買一把槍」等語，而為「乙○○確係向甲
○○表示購買槍、彈之意思，而非向楊添源，嗣楊添源與甲○○
即將槍彈送至武聖撞球場予被告乙○○等人」之認定。然上開供
述顯示乙○○係立於買方立場，向賣方表示有人要購槍，原判決
卻認乙○○與楊添源、甲○○、鄭承堯有販賣槍、彈之犯意聯絡
及行為分擔，自有理由矛盾之違法。(二)、原判決就乙○○收受楊
添源交付之佣金，究否出於與楊添源事前之預約？抑或係楊添源
於槍、彈交易現場臨時即興為謝意之表達？此關乎乙○○與楊添
源間有無販賣槍、彈共同犯意聯絡之認定，原審未詳予查明，有
調查未盡之違法。楊添源於警詢之供述，係陳稱乙○○向楊添源
說鄭承堯要佣金新台幣（下同）五千元，故僅支付四萬五千元，
並非為自己索取佣金，楊添源所稱其再由四萬五千元內另拿五千
元給乙○○，係楊添源主動提出，並非乙○○要求。至乙○○收
受楊添源之佣金，動機為何？尚欠明瞭，原審未予釐清，亦有違
法。(三)、依王信緯在第一審之供述，乙○○交付之槍枝，因王信
緯自行拆解後零件斷掉，無法組裝，乃交給綽號「龍少」修理，
可見該槍不具殺傷力。而依「龍少」即黃伊弘在警詢之供述，其
係幫王信緯保管手槍，該槍依鑑定報告及照片所示，係無故障、
機械性能良好之改造手槍，則王信緯交予黃伊弘保管之改造手槍
，與乙○○交予王信緯之改造手槍，應非屬同一支手槍。原審就
此部分未加調查，遽認於黃伊弘住處查獲之改造手槍，即為乙○
○所交予王信緯之改造手槍，亦有違誤云云。
惟查：原判決綜合全案證據資料，本於事實審法院職權推理之作
用，認定甲○○確有與楊添源共同將具殺傷力之改造槍枝、子彈
借予顏士敦，及上訴人等有與楊添源、鄭承堯共同將具殺傷力之
改造槍枝、子彈出售予張邑相，暨乙○○有將具殺傷力之改造槍
枝、子彈販賣予王信緯等犯行。因而撤銷第一審關於甲○○出借
改造手槍、販賣改造手槍及乙○○連續販賣改造手槍部分之判決
，依想像競合犯及修正前刑法牽連犯從一重改判論處甲○○共同
未經許可，出借其他可發射子彈具有殺傷力之改造手槍，又共同
未經許可，販賣其他可發射子彈具有殺傷力之改造手槍罪刑（前
者處有期徒刑三年四月，併科罰金新台幣六萬元，後者處有期徒
刑五年六月，併科罰金新台幣三十萬元）；暨依想像競合犯從一
重論處乙○○共同連續未經許可，販賣其他可發射子彈具有殺傷
力之改造手槍罪刑（處有期徒刑六年，併科罰金新台幣二十萬元
），均已詳細說明其採證認事之理由。所為論斷，亦俱有卷證資
料可資覆按。且查：公訴人就甲○○販賣上開槍枝部分，雖未起
訴，然原審踐行證據調查程序後，以前揭犯罪事實，與已起訴之
未經許可，共同製造具殺傷力之子彈部分，有修正前刑法牽連犯
關係，因認為起訴效力所及，而予以審判，按之刑事訴訟法第二
百六十七條規定，自無違法可言。又證據之取捨及證據之證明力
如何，由事實審法院依其調查證據所得心證，本其確信自由判斷
，茍不違反經驗法則或論理法則，即難遽指違法。原判決已說明
依憑甲○○於警詢時、偵查中及第一審之供述，顏士敦、楊添源
、利炳輝分別在警詢時、偵查中之證言，扣案如原判決附表（下
稱附表）編號一所示改造槍枝一支，卷附內政部警政署刑事警察
局（下稱刑事警察局）槍彈鑑定書，及其餘卷證資料等證據，本
於調查所得心證，分別定其取捨，而憑以認定甲○○確與楊添源
將附表編號一所示具殺傷力之改造槍枝，出借予顏士敦之依據；
並就顏士敦、楊添源在第一審改稱上開槍枝是顏士敦向楊添源購
買，並非借用云云，究如何之不足採信，亦已在理由中詳加說明
指駁。此係原審踐行證據調查程序後，本諸合理性自由裁量所為
證據評價之判斷，既未違反經驗法則或論理法則，要不能指為違
法。茲甲○○上訴意旨，就原判決前揭論斷，究有何違背法令之
情形，並未依據卷內資料具體指摘，徒執陳詞，以原審未採信顏
士敦、楊添源在第一審有利甲○○之供證，即屬違法云云，係以
片面之自我說詞，就原判決採證認事之職權行使，並已於理由中
詳加說明之事項，再漫為事實之爭辯，依首揭說明，自非適法之
第三審上訴理由。而上訴第三審須以法律上之理由為其法定要件
，不包括事實上之理由在內；亦即其上訴必限以指摘原判決違背
法令之法律上理由，不得徒以事實認定之當否或事實問題之爭執
等事實上之理由而為之。乙○○上訴意旨就原判決敘明「乙○○
、另案被告鄭承堯等人非但為張邑相聯絡賣主，又安排見面之時
間、地點，親自陪同張邑相至買賣槍彈地點，且受有報酬，顯然
均係為自己之利益而參與犯罪構成要件內之行為，均應認與被告
楊添源等人係基於共同販賣槍彈之犯意，而非僅係基於幫助他人
持有槍彈之犯意而已」（見原判決第十四頁第二至九行），究有
何與卷證資料不符，或違背證據法則之情形，亦未依據卷內訴訟
資料，具體指摘，徒以其收受佣金動機為何，原審未予釐清之單
純事實爭執，據以指摘原判決違法，殊非上訴第三審之適法理由
。再者，乙○○販賣予王信緯，並經王信緯交由黃伊弘保管之改
造槍枝，確為附表編號四所示具殺傷力之仿貝瑞塔手槍，除分據
乙○○、王信緯、黃伊弘在警詢陳述、指證，及有扣押物品清單
、刑事警察局刑鑑字第○九三○一一五○二四號槍彈鑑定書等在
卷可按外（見偵字第一二一六二號卷第十三頁、偵字第一二九一
八號卷第八至九頁、第十四頁及第三十四頁、一審卷(二)第一五四
至一五五頁及第一六○頁），乙○○在原審經審判長提示上開槍
枝照片、鑑定書等，並詢以有何意見時，亦陳稱：「是這支手槍
，無意見」（見更(一)卷第一二一至一二二頁）。乃竟於上訴第三
審之法律審時，又指稱附表編號四之改造槍枝，非其販賣予王信
緯之改造槍枝云云，即顯非依據卷證資料執為指摘，自非第三審
上訴之適法理由。上訴人等上訴違背法律上之程式，應予駁回。
至原判決主文欄定執行刑就附表編號二所為沒收宣告一節，因與
原判決之認定事實、適用法律，俱屬無涉，本院自無從審酌，併
此敘明。
據上論結，應依刑事訴訟法第三百九十五條前段，判決如主文。
中    華    民    國  九十九  年    六    月   十七   日
                      最高法院刑事第六庭
                          審判長法官  謝  俊  雄
                                法官  陳  世  雄
                                法官  魏  新  和
                                法官  徐  文  亮
                                法官  吳  信  銘
本件正本證明與原本無異
                                      書  記  官
中    華    民    國  九十九  年    六    月  二十二  日
                                                      K

司法院資訊處製作；財團法人民間司法改革基金會備份。
